臺灣高等法院臺南分院刑事判決　 96年度選上更(一)字第222號
上　訴　人
即　被　告　乙○○
選任辯護人　楊偉聖律師
上列上訴人因賄選案件，不服臺灣臺南地方法院94年度選訴字第
29號中華民國95年10月19日第一審判決（起訴案號：臺灣臺南地
方法院檢察署94年度選偵字第72、116號），提起上訴，經最高
法院發回更審，本院判決如下：
    主  文
原判決撤銷。
乙○○對於有投票權之人交付賄賂，而約其投票權為一定之行使
，累犯，處有期徒刑壹年、褫奪公權貳年；減為有期徒刑陸月，
如易科罰金以銀元佰元即新台幣玖佰元折算壹日，褫奪公權壹
年。
    事  實
一、乙○○於民國93年間因公共危險案件，經臺灣臺南地方法院
    判處有期徒刑3月確定，於93年7月14日易科罰金執行完畢。
    猶不知悛改，為使臺灣省臺南縣議會第16屆議員選舉第4選
    區（佳里鎮、西港鄉、七股鄉）候選人周賜海於該次縣議員
    選舉中能順利當選，竟基於對於有投票權之人交付賄賂而約
    定其投票權為一定行使之故意，於94年11月29日晚上7時50
    分許（起訴書及原審判決書誤載為7時許），至甲○○（另
    由檢察官為緩起訴處分）位於臺南縣七股鄉大潭村台潭103
    號住處，以每票新台幣（下同）5百元之賄款，交付1千元之
    紙鈔1張與甲○○，要求具有投票權之甲○○及其夫丙○○
    （另由檢察官為緩起訴處分）投票予登記9號之縣議員候選
    人周賜海，而約定其投票權為一定之行使，甲○○亦基於受
    賄之故意於收受該賄款後，同意投票予周賜海而許其投票權
    為一定之行使，甲○○並將上情告知其夫丙○○而一同收賄
    ，未將上開1千元賄款退回。嗣因匿名檢舉人先打電話向臺
    灣臺南地方法院檢察署選舉查察聯繫中心檢舉，經檢察官指
    揮臺南縣警察局佳里分局循線查獲。
二、案經臺南縣警察局佳里分局報請臺灣臺南地方法院檢察署檢
    察官偵查起訴。
    理  由
一、證據能力部分：
（一）按被告以外之人於偵查中向檢察官所為之陳述，除顯有不
      可信之情況者外，得為證據；又被告以外之人於檢察事務
      官、司法警察官或司法警察調查中所為之陳述，與審判中
      不符時，其先前之陳述具有較可信之特別情況，且為證明
      犯罪事實存否所必要者，得為證據。刑事訴訟法第159條
      之1第2項、第159條之2分別定有明文。查證人甲○○、丙○○、丁○○於原審及本院審理時所為證述之內容，與最
      初其等於警詢及偵查中證述之內容不符，惟其等於偵查中
      業已具結，均證稱檢察官並無刑求等語，是其等於偵查中
      向檢察官所為之陳述應有證據能力。再證人丙○○固證稱
      其和丁○○在警局遭刑求才作不實證述云云。然證人丁○○則證稱警察並無對其和其父親丙○○刑求等語。復經原
      審勘驗證人甲○○、丙○○、丁○○於警局證述時之錄音
      帶，其等證述內容與警詢筆錄大致相同，且於警詢中訊問
      證人丙○○時，當員警問到「（走路工）拿給誰？」之後
      ，有關賄選之過程均是由證人丁○○插話代答。查證人丁○○既可代答，足徵訊問證人時，其等係同時在場，且是
      出於自由意志下所為陳述，否則證人丁○○焉敢插話代答
      ，復查無任何證據顯示有刑求情事，已經原審於95年1月
      25日勘驗記明於筆錄在卷可稽。另警詢筆錄有關證人丁○○代答部分之記載，警詢筆錄雖仍記載為丙○○回答，應
      不得作為丙○○之證言，但仍可認是證人丁○○於警詢證
      言的一部分。又本案之查獲係因匿名檢舉人先於94年11月
      29日下午6時30分許打電話向臺灣臺南地方法院檢察署選
      舉查察聯繫中心檢舉（參偵查卷第3、4頁），經檢察官指
      揮臺南縣警察局佳里分局循線於翌日（30日）晚上查獲，
      即先經由警方對證人甲○○、丙○○、丁○○為初次調查
      訊問，再由駐在轄區警分局之查察賄選檢察官於駐在地警
      分局偵訊，並經證人具結作證，均係於無預期之情形下接
      受詢問，且係採一問一答方式製作，復無被告或其他互為
      利害關係之人在旁干擾，有該三證人之警詢調查筆錄及偵
      訊筆錄可參，自上開製作筆錄之態樣、方式，均無與規定
      相違之處。再對照上開三證人於95年10月5日始於原審到
      庭接受交互詰問時，距最初於警詢之證述已逾10月之久，
      復已事先預知該日到院係為何事作證，衡情上開三證人於
      警詢中所述在無事先心理準備所為之陳述，其預先構思虛
      偽證詞之可能性較低，且亦無擔憂被告知悉其陳述對被告
      不利證詞之心理壓力，是其先前警詢時之陳述顯然具有較
      可信之特別情況。從而，證人甲○○、丙○○、丁○○於
      警詢時之陳述具備「特信性」及「必要性」兩項要件，依
      刑事訴訟法第159條之2，自應具有證據能力。
（二）再按被告以外之人於審判外之陳述，經當事人於審判程序
      同意作為證據，法院審酌該言詞陳述或書面陳述作成時之
      情況，認為適當者，亦得為證據。當事人、代理人或辯護
      人於法院調查證據時，知有第159條第1項不得為證據之情
      形，而未於言詞辯論終結前聲明異議，視為有前項之同意
      ，刑事訴訟法第159條之5定有明文。查檢察官、被告及其
      辯護人對於臺灣臺南地方法院檢察署選舉查察聯繫中心民
      眾檢舉賄選資料、搜索扣押筆錄、扣押物品收據、目錄表
      、扣押書、大潭村通訊錄、證物糖果之照片、縣議員選舉
      公報等證據方法之證據能力，均未聲明異議。本院審酌上
      開言詞陳述及書面陳述作成時之情況，認無顯不適當之情
      形，採納上開證據方法，尚無礙於被告與辯護人於程序上
      之彈劾詰問權利，而認上開證據資料合於刑事訴訟法第15
      9條之1、之4、之5等規定，因而均具證據能力。至於扣案
      現金1千元鈔票1張，是證人甲○○之子許榮文女友陳鈺茹
      自郵局領出者，並非被告賄選所交付之現金1千元鈔票，
      且非檢察官依法查扣供犯罪所用或因犯罪所得之物，自無
      證據能力，合先敘明。
二、訊據上訴人即被告乙○○固坦承有與候選人周賜海之助選人
    員於94年11月29日前往證人甲○○之住處拜票，並發送宣傳
    單及糖果乙事，惟矢口否認有本案賄選情事，辯稱：伊未以
    1千元賄賂證人甲○○、丙○○，其係民進黨籍候選人陳朝
    來之支持者，就候選人周賜海而言，只是以村長身分而為之
    應對而已，不可能協助他買票。證人所證不一，證詞前後顛
    倒不足採信。本案是案外人陳大華為賺取獎金而起，證人甲○○、丙○○、丁○○受其影響，而於警局、偵查有該些陳
    述云云。
三、經查：
（一）證人甲○○於警詢初訊時證稱：「乙○○係在94年11月29
      日（筆錄誤載為30日）晚間約19時50分許帶了2個穿黃色
      背心的女子，在我家門口分發糖果及縣議員候選人登記第
      9號周賜海宣傳單給我及我先生丙○○（按『我先生丙○○』部分之供述，於同日檢察官複訊時已更正），然後乙○○即同時拿出1千元1張給我，要我們支持登記縣議員候
      選人第9號周賜海。我及我先生都會因有收受現金受賄而
      將縣議員選票投給周賜海。現場除了我及我先生丙○○外
      ，還有我長子丁○○及次子李榮文（關於『丙○○在場』
      部分，於同日檢察官複訊時已更正為在房間休息，關於『
      李榮文在場』部分更正為當時不在場）」等語（參見偵查
      卷第18頁）。因檢察官駐在轄區即臺南縣警察局佳里分局
      隨即於同日為初次偵訊，證人甲○○結證稱：「（乙○○
      在此次三合一選舉有無幫候選人競選？提示選舉公報）有
      ，他有幫登記9號候選人周賜海競選。（乙○○在94年11
      月29晚上7時50分是否有和二人穿著周賜海競選背心之女
      子至你住處？）是，是黃色背心。（當時何人在家，情形
      如何？）我和我先生丙○○、兒子丁○○、許榮文都在家
      。我先生原本在睡覺，乙○○來了之後我有叫我先生，但
      因為他生病（誤載為並）所以沒有起來。當時我門沒有關
      ，我和二個兒子在看電視，我先生在睡覺，是丁○○先出
      去，再叫我出去，乙○○就從褲子口袋拿出1千元，他說
      要給我和我先生，1人5百元，要我們投票給9號參選人周
      賜海。（當時是否有發周賜海競選傳單？）有，是其中一
      名穿著競選背心的女子拿給我2張競選傳單和2包糖果，還
      有2包衛生紙。（乙○○拿錢給你時，你先生丙○○是否
      在場？）不在場，他在睡覺。（1千元下落？）我今天早
      上拿去買菜了。（你叫你先生時，你先生是否清醒？）有
      ，但他沒有起床，還睡在床上，但意識有清醒。（何時告
      知你先生有收到賄款1千元？）村長走了之後，我就告訴
      我先生，村長要找他，要向他拜票，而且有拿1千元給我
      們，1人5百元，並要我們投票給周賜海，我先生說他要考
      慮看看。」等語（參偵查卷第23~26頁），其後於檢察官
      一起複訊丁○○、甲○○時，問二人「許榮文當時是否在
      場？」，丁○○答「他在第二間房間裡」、甲○○答「他
      在比較後面」，再質以「剛才為何陳述許榮文在場？」，
      丁○○答「可能記錯了」等語（參偵查卷第34頁）。嗣於
      檢察官傳喚至檢察署作證時結證稱：「於警訊及偵訊中之
      陳述實在。乙○○是把錢放在洗衣機上我再去拿起來，是
      1張1千元之鈔票。（你有答應要投票給周賜海？）我是有
      回答說『好啊就蓋給他』，並有將此事告訴我先生，他當
      時在床上。除了收到1千元外尚收到傳單、小包衛生紙及
      糖果，是二位陪同他來的小姐拿過來的，錢是村長拿出來
      的，放在洗衣機上。村長交付錢時，我兒子丁○○在旁邊
      他有看到也有聽到，我先生和二兒子在房間床上…，我先
      生沒有說什麼。」等語（參偵查卷第74頁）。
（二）證人丁○○於警詢初訊時證稱：「乙○○是於94年11月29
      日19時50分到我家。他到我家買縣議員之選票。（當時你
      看到的情形？）乙○○帶臺南縣議員周賜海競選總部的2
      名女子到我家，說要找我父親丙○○，當時我與母親甲○○及弟弟許榮文在場（關於許榮文在場之陳述，於嗣後檢
      察官複訊時更正為不在場），我就向他說我父親在睡覺，
      並問他有什麼事，乙○○向我說要來拜票，並向我們說我
      家有2票，1票5百元，其中與乙○○一起來之女子即從手
      提袋拿出個小塑膠袋內裝印有周賜海之傳單及3個糖果，
      另乙○○即從長褲內拿出1張1千元，交給我母親甲○○，
      並要我們將票投給周賜海。（你是否知道你母親將其收到
      賄選錢放於何處？）我母親於30日早上告訴我說將錢拿去
      買菜了。」等語（參偵查卷第38~39頁）。因檢察官駐在
      轄區即臺南縣警察局佳里分局隨即於同日為初次偵訊，證
      人丁○○結證稱：「認識乙○○，他是我們大潭村村長。
      乙○○在此次三合一選舉有幫議員候選人周賜海競選。乙○○有在94年11月29日19時50分到我家。和二名穿著周賜
      海競選背心的女子到我們家。（當時情形如何？）當時我
      和許榮文、我母親甲○○、父親丙○○都在家，我父親在
      睡覺，有人敲門我去應門，就看到乙○○和穿著周賜海競
      選背心的二名女子，乙○○說要找我父親，因父親在睡覺
      ，我媽就出來，乙○○就從口袋拿出1張1千元鈔票給我媽
      媽，說要給我媽及我爸1人5百元，要我爸媽投票給周賜海
      。（當時是否有發周賜海競選傳單？）有，是其中一名穿
      著競選背心的女子拿給我們競選傳單和糖果。（1千元下
      落？）我媽在今天（即30日）早上拿去買菜了。（你父親
      知道此事？）我父親當時在睡覺，是村長走了，我母親才
      告訴我父親」等語（參偵查卷第43~45頁）。嗣於檢察官
      傳喚至檢察署作證時結證稱：「於警訊及偵訊中之陳述實
      在。11月29日晚上7時多乙○○帶2位小姐到我家，是我媽
      開的門，當時我在我媽旁邊，我弟及我爸在房間床上，乙○○對我媽說，一票5百，乙○○就從口袋拿出錢來，拿
      了1張1千元出來交給我媽，叫我媽投給周賜海。2位小姐
      穿著周賜海（競選）的背心。（你媽媽如何回答乙○○？
      ）我聽得不是很清楚，好像有說『好』，錢是放在洗衣機
      上。」等語（參偵查卷第72、73頁）。
（三）證人丙○○於被告至其住處交付選舉賄款時固在屋內房間
      而未與被告接觸，惟其於臺南縣警察局佳里分局經檢察官
      複訊時結證稱：「乙○○有幫登記9號議員候選人周賜海
      競選。有於94年11月29日晚上7時50分許與二名穿著周賜
      海競選背心之女子到我住處。當時我不舒服在家裡面休息
      ，我太太有來和我說，我有清醒，但沒有起來。後來聽我
      太太說，村長有拿1千元要給我和我太太，1人5百元，另
      外還有拿糖果和傳單來。我太太說，村長要給我們1人5
      百元，要我們投票給議員參選人周賜海。該1千元我太太
      拿去買菜」等語（參見偵查卷第10~11頁），嗣於檢察署
      偵查中證述：村長來時我不知道，是我看到我太太去黃昏
      市場買魚回來，我問他為何有錢買魚，他才說是村長拿1
      千元丟在洗衣機上，因為我太太說沒錢所以未將錢退給村
      長等語（參偵查卷第75頁），亦可證明其妻甲○○確自被
      告乙○○處收受1千元，並以之用於買菜。
（四）查本案與被告乙○○接觸且在場之人為證人甲○○、丁○○二人，綜合上開證人甲○○、丁○○之證述可知證人二
      人均認識其大潭村村長之被告乙○○。乙○○在此次三合
      一選舉有幫議員候選人周賜海競選，並於94年11月29日19
      時50分和二名穿著周賜海競選背心的女子到證人家。當時
      丁○○、許榮文、甲○○、丙○○雖都在家，但許榮文及
      丙○○在房間內，丁○○、甲○○與被告乙○○接觸，穿
      著周賜海競選背心的女子，有散發周賜海之競選傳單給證
      人，被告乙○○則自口袋拿出1張1千元鈔票給甲○○，作
      為選舉賄款，要求甲○○及丙○○以1人5百元代價，投票
      給周賜海。至於證人甲○○、丁○○於最初警詢未陳明該
      1千元係置於洗衣機上，於檢察官訊問時始陳明，乃問案
      詳細與否所致，難認證人甲○○、丁○○於檢察官訊問時
      陳明該1千元係置於洗衣機上之證述，與其前於警詢之陳
      述有何矛盾之處。又證人甲○○已承諾投票時要投給9號
      周賜海，並為證人丁○○證述在卷，且證人甲○○並將該
      賄款1千元用於買菜花用，另證人甲○○收受被告交付之
      選舉賄款而允諾將投票予周賜海部分，復經檢察官對之為
      緩起訴處分在案，更可佐證證人甲○○確已承諾投票時要
      投給9號周賜海之事實。再查證人丙○○證稱被告為村長
      ，對他們家幫忙許多算是他們的恩人，因此，證人甲○○
      、丙○○、丁○○當無任意誣陷之理！又經原審勘驗證人
      甲○○、丙○○、丁○○於警局證述時之錄音帶，其等證
      述內容與警詢筆錄大致相同外，警方人員詢問時亦無任何
      恐嚇、脅迫情事，證人之證言顯均是出於自由意志所述，
      有原審95年1月25日勘驗筆錄存卷可參，足徵其等證詞應
      可採信。此外，復有卷附台南縣七股鄉大潭村通訊錄1件
      、宣傳單2張、面紙3包、台南縣七股鄉大潭村民之戶籍資
      料、候選人名冊、原扣案糖果業經臺灣臺南地方法院檢察
      署發交甲○○領回之糖果照片及臺灣臺南地方法院檢察署
      民眾檢舉賄選資料2件等證物可資佐證，事證明確，被告
      犯行可堪認定，應依法論科。
（五）雖證人甲○○、丙○○、丁○○於原審審理中均翻異前詞
      ，改稱被告並未交付1千元賄選云云。然證人甲○○於原
      審證稱：「（此張是否方才陳述之與糖果放在一起的紙張
      ？並提示候選人周賜海競選宣傳傳單）是的。（此張與1
      千元鈔票相差很多，為何會看錯？）一時之下，看錯了。
      （為何隔許多天後於警察、檢察官前的陳述，仍是看成1
      千元，仍陳述乙○○將1千元放在洗衣機上面？）我不知
      道，暗暗的看不清楚。」、「（你何時發現與糖果在一起
      的是紙張而不是1千元？）乙○○他們走後。」等語（參
      見原審卷第116~119頁）。查候選人周賜海競選宣傳傳單
      與1千元紙鈔不論大小、顏色及紙張材質完全不同，同時
      上面還有周賜海之照片，焉可能看錯？又證人丁○○則是
      證稱：「（為何於偵查中另陳述1千元是放在洗衣機上面
      ？）那是假的玩具鈔票，天色暗暗的。」、「（你陳述乙○○說要見你父親，說拿1千元給你，何時發現是誤會？
      ）乙○○走出去後，我就發現了。」等語，既然被告走後
      ，證人甲○○、丁○○均隨即發現放置洗衣機上者非1千
      元賄選金，為何甲○○發現竟是宣傳單，而丁○○則發現
      是1千元玩具鈔？殊難令人置信！縱使證人當時均看錯，
      既馬上就發現錯誤，何以於警、偵訊中證人仍均肯定證稱
      被告以1千元賄選？足見證人甲○○、丁○○所稱一時看
      錯，無非迴護被告之詞，不足採信。況且證人丁○○復證
      稱：「（有無告訴你弟弟許榮文說村長有拿1千元來買票
      此事？）有的。（何時告訴他的？）隔日我弟弟放學之後
      」。若被告果無賄選情事，證人丁○○亦已發現該1千元
      係玩具鈔，何以會告知其弟許榮文，被告有交付選舉賄款
      乙事？顯有違常理。再被告辯稱是案外人陳大華與證人丙○○等人串通要詐領賄選檢舉獎金乙節，惟查證人丙○○
      業於原審結證稱：「這都是陳大華引起的，陳大華不知道
      與何人聯絡，聯絡好之後，到我家客廳，告訴我說我有50
      萬元可以賺了，他要賺20萬元，30萬元給我，我說我不需
      要那些錢，我還有村長幫我忙。陳大華是要害乙○○，我
      告訴陳大華，就算是我餓死，也不會害人。」等語。查證
      人既已嚴詞拒絕陳大華，自無再誣攀之理。同時本案並非
      證人丙○○等人提出檢舉，故證人丙○○等人也沒有領到
      檢舉獎金，既無被告所言貪圖檢舉獎金之結果發生，證人
      丙○○等人又何致無緣無故誣陷長期關照之村長即被告呢
      ？且被告復未能提出任何證據足資證明證人與陳大華勾串
      誣陷之事實，所辯自難採信。查本案案發時間為94年11月
      30日，係因匿名檢舉人檢舉有賄選後，始由檢察官核發傳
      票傳喚證人丙○○、甲○○、丁○○先至臺南縣警察局佳
      里分局為初次調查訊問，再由駐區檢察官複訊，並經具結
      ，均係於無預期之情形下接受詢問，且係採一問一答方式
      製作，復無被告或其他互為利害關係之人在旁干擾，有該
      三證人之警詢調查筆錄及偵訊筆錄可參，其事實既係剛發
      生，則三證人就剛發生之事陳述其事實，自較真實。再對
      照上開三證人於95年10月5日始於原審到庭接受交互詰問
      時，距於警詢初訊時已逾10月，復已事先預知該日到院係
      為何事作證，衡情上開二證人於警詢中所述在無事先心理
      準備所為之陳述，應無預先構思虛偽證詞之可能，且亦無
      擔憂被告知悉其陳述對被告不利證詞之心理壓力，是應以
      上開三證人於案發之警詢及偵訊時之陳述較為可信，從而
      ，證人丙○○、甲○○、丁○○於原審及本院更審時，翻
      異其於警詢及檢察官偵查中之上開證言，應係為迴護被告
      之詞，並不足採。另證人許允生即現任大潭村社區理事長
      於本院上訴審結證稱：94年11月29日伊與乙○○有受周賜
      海之託帶其助選員到大潭村拜票，拜票時，因為當時大潭
      村有頂潭、台潭等地，伊帶三位小姐去頂潭，被告去台潭
      ，有帶宣傳單，還有壹包糖果去拜票。拜票完約晚上六點
      十幾分。很多經費都是陳朝來爭取來的，選舉都是互相幫
      忙，至於被告我確定他是支持陳朝來，各自拜票結束後就
      各自回去等語（參本院上訴卷第54~56頁）。
      查證人許允生之證言僅能證明被告有帶宣傳單、糖果去大
      潭村台潭拜票，但不足作為證明被告無本案賄選犯行之有
      利證據。至於另證人許福生即丙○○、甲○○、丁○○之
      隔壁鄰居於本院上訴審結證稱：關於丙○○、甲○○一家
      人之智能，丙○○有心臟病，甲○○智能怪怪的，丁○○
      較正常…村長有帶周賜海的助選員來拜票，村長大概是6
      點的時候陪他們來的，當時候伊正好下班（5點），在洗
      澡等語（參本院上訴卷第56~59頁)。查證人丙○○固係中
      度重器障之人，有其殘障手冊影本在卷可憑（參警卷第63
      頁），但證人甲○○、丁○○係與被告直接接觸之人，且
      無精神方面之殘障情事，而證人許福生並證稱其當時在洗
      澡，何以能知被告來拜票？則證人許福生之證詞亦不足作
      為證明被告無本案賄選犯行之有利證據。是被告所辯均不
      足採。
四、按行為後法律有變更者，適用行為時之法律。但行為後之法
    律有利於行為人者，適用最有利於行為人之法律，現行刑法
    第2條第1項定有明文。被告行為後，刑法已於94年2月2日修
    正公布，並於95年7月1日施行，又參酌最高法院第8次刑事
    庭會議決議，現行刑法第2條第1項之規定，係規範行為後法
    律變更所生新舊法律比較適用之準據法，於新刑法施行後，
    應適用新刑法第2條第1項之規定，本於統一性及整體性原則
    ，綜其全部罪刑之結果，為「從舊從輕」之比較。本案關於
    新舊法比較及法律之適用，分述如下：
（一）按公職人員選舉罷免法業經總統於94年11月30日修正公布
      ，並於94年12月2日生效，修正前之公職人員選舉罷免法
      第90條之1第1項原規定「對於有投票權之人，行求期約或
      交付賄賂或其他不正利益，而約其不行使投票權或為一定
      之行使者，處5年以下有期徒刑，得併科新台幣40萬元以
      上4百萬元以下罰金」；嗣修正為「對於有投票權之人，
      行求期約或交付賄賂或其他不正利益，而約其不行使投票
      權或為一定之行使者，處3年以上10年以下有期徒刑，得
      併科新台幣1百萬元以上1千萬元以下罰金」。被告投票行
      賄行為之時間，在該法公布生效之前，被告行為後法律已
      有變更，其法定刑加重，依刑法第2條第1項之規定比較新
      、舊法結果，以行為時之舊法對被告等有利，自應適用行
      為時舊法即修正前公職人員選舉罷免法第90條之1第1項規
      定予以論罪科刑。
（二）刑法第47條亦經修正，原條文修正為同條第1項，但增加
      「故意」再犯之文字修正。本案被告陳玟、林中華所為係
      於其受有期徒刑執行完畢，5年以內「故意」再犯本件有
      期徒刑以上之罪，則依修正前刑法第47條及修正後第47條
      第1項規定，均構成累犯，是修正前之刑法第47條之規定
      對被告而言，並無較有利之情形，自不生依刑法第2條第1
      項規定比較適用問題，自應依修正後刑法第47條第1項規
      定，論以累犯。
（三）刑法第41條亦經修正，修正前第41條第1項前段規定：「
      犯最重本刑為5年以下有期徒刑以下之刑之罪，而受6個月
      以下有期徒刑或拘役之宣告，因身體、教育、職業、家庭
      之關係或其他正當事由，執行顯有困難者，得以1元以上3
      元以下折算1日，易科罰金。」，又其行為時之易科罰金
      折算標準，依修正前罰金罰鍰提高標準條例第二條前段（
      現已刪除）規定，就其原定數額提高為1百倍折算1日，則
      被告行為時之易科罰金折算標準，應以銀元3百元折算1日
      ，經折算為新臺幣後，應以新臺幣9百元折算1日。而修正
      後刑法第41條第1項前段則規定：「犯最重本刑為5年以下
      有期徒刑以下之刑之罪，而受6個月以下有期徒刑或拘役
      之宣告者，得以新臺幣1千元、2千元或3千元折算1日，易
      科罰金。」，比較修正前、後之易科罰金折算標準，以95
      年7月1日施行前之規定，為較有利於被告，則應依刑法第
      2條第1項前段，適用修正前刑法第41條第1項前段規定，
      定其折算標準。
五、核被告乙○○所為，係犯修正前公職人員選舉罷免法第90條
    之1第1項之投票行賄罪。再被告有如犯罪事實欄所載執行完
    畢之前科紀錄，此有卷附臺灣高等法院被告全國前案紀錄表
    可稽，茲於五年以內再故意犯本件有期徒刑以上之罪，應依
    刑法第47條第1項論以累犯，並加重其刑。原審審理結果以
    被告罪證明確，因予論罪科刑，固非無據。惟查：(一)被告之
    犯罪時間係94年11月29日晚上7時50分許，原判決書誤載為
    同日晚上7時許，尚有未洽。(二)又被告本案犯罪行為在民國
    96年4月24日以前，原判決未及依中華民國96年罪犯減刑條
    例相關規定予以減刑亦有未洽。被告上訴否認犯罪固不足採
    ，惟原判決有上開不當之處，自應由本院予以撤銷改判，以
    期適法。爰審酌被告犯罪之動機、目的，乃在影響正當之選
    舉結果，而選舉制度為民主政治之基礎，賄選腐蝕民主政治
    ，若成為風氣，無異癱瘓選舉制度，進而使以民為主的政治
    制度瓦解，被告以身試法，企圖以金錢幫人賄選，已破壞選
    舉制度，犯罪後仍否認犯行不知悔悟等一切情狀，量處有期
    徒刑一年，並依修正前公職人員選舉罷免法第98條第3項之
    規定宣告褫奪公權二年，蓋該條文規定犯本章之罪或刑法第
    六章之妨害投票罪，宣告有期徒刑以上者，並宣告褫奪公權
    ，此部分係屬特別法自應優先於刑法適用。又被告本案犯罪
    行為在民國96年4月24日以前，爰依中華民國96年罪犯減刑
    條例第2條第1項第3款規定，減輕其刑期二分之一，爰減為
    有期徒刑六月、褫奪公權一年，並就有期徒刑部分諭知如易
    科罰金以銀元3百元即新台幣9百元折算一日之標準。另按公
    職人員選舉罷免法第90條之1第3項固規定預備或用以行求期
    約或交付之賄賂，不問屬於犯人與否，沒收之。但如其賄賂
    已交付與有投票權之人收受，因收受者係犯刑法第143條第1
    項之投票受賄罪，其所收受之賄賂應依同條第2項之規定沒
    收之，如全部或一部不能沒收時，追徵其價額。故犯投票行
    賄罪者，其已交付之賄賂自應依刑法第143條第2項之規定於
    其對向共犯投票受賄罪之從刑宣告沒收追徵，不得再依上開
    公職人員選舉罷免法規定沒收（最高法院92年度台上字第49
    33號判決參照）。從而，被告交付甲○○之賄款1千元，自
    毋庸另為沒收之諭知，併予說明。
據上論斷，應依刑事訴訟法第369條第1項前段、第364條、第299
條第1項前段，修正前公職人員選舉罷免法第90條之1第1項、第
98條第3項，刑法第2條第1項前段、刑法第11條前段、第47條第
1項、第37條第2項、修正前刑法第41條，廢止前罰金罰鍰提高標
準條例第2條，中華民國96年罪犯減刑條例第2條第1項第3款、第
7條、第9條、第14條，判決如主文。
本案經檢察官江守權到庭執行職務。
中　　華　　民　　國　　96　　年　　9 　　月　　11　　日
                  刑事第一庭    審判長法　官  黃崑宗
                                      法　官  夏金郎
                                      法　官  王明宏
以上正本證明與原本無異。
如不服本判決，應於收受本判決後十日內向本院提出上訴書狀。
其未敘述上訴理由者並得於提起上訴後十日內向本院補提理由書
狀（均須按他造當事人之人數附繕本）「切勿逕送上級法院」。
　　　　　　　　　　　　　　　　　　　書記官  黃全忠
中　　華　　民　　國　　96　　年　　9 　　月　　12　　日
附錄本判決論罪科刑法條：
修正前公職人員選舉罷免法第90條之1第1項：
  對於有投票權之人，行求期約或交付賄賂或其他不正利益，而
  約其不行使投票權或為一定之行使者，處五年以下有期徒刑，
  得併科新臺幣四十萬元以上四百萬元以下罰金。
